臺灣屏東地方法院刑事判決　　　　　　　　　　　　　九十三年度訴字第八一０號
　　公　訴　人　臺灣屏東地方法院檢察署檢察官
　　被　　　告　乙○○○
　　選任辯護人　王炯棻律師
右列被告因偽造有價證券案件，經檢察官提起公訴（九十三年度偵字第四六○八號）
，本院判決如左：
    主  文
乙○○○意圖供行使之用，而偽造有價證券，處有期徒刑壹年柒月。緩刑肆年。偽造
如附表所示之本票壹紙，關於「丙○○」為發票人部分沒收。
    事  實
一、乙○○○於民國八十四年間起，因亟需資金而陸續向甲○○○借款，其除徵得配
    偶鍾惠夫、朋友楊秀枝等人之同意，分別以鍾惠夫、楊秀枝等人名義簽發本票以
    供擔保外，竟意圖供行使之用，於八十四年十一月六日，在不詳處所，簽發如附
    表所示之面額五萬元本票一紙，而在發票人欄，除簽署「鍾惠夫」姓名、加蓋「
    鍾惠夫」印文外（此部分業經鍾惠夫同意），復未得其女兒丙○○之同意或授權
    ，偽簽「丙○○」之署押（即姓名）一枚，用以表示鍾惠夫、丙○○為本票之共
    同發票人，而偽造丙○○為發票人部分之有價證券，其後並交付甲○○○供擔保
    而加以行使。嗣因甲○○○追討上開欠款無著，乃依法向本院民事庭聲請本票裁
    定獲准，並據以對丙○○聲請強制執行，丙○○收受法院執行命令後始知上情。
二、案經甲○○○訴由臺灣屏東地方法院檢察署檢察官偵查起訴。
    理  由
一、右揭事實，訊據被告乙○○○於本院審理中坦承不諱，核與證人丙○○於偵查中
    證稱：並未事先同意母親以伊名義簽發本票等語相符（見發查偵卷第九二至九三
    頁），並有如附表所示之本票影本一紙在卷可稽（見同上偵卷第三八頁背面），
    足徵被告之自白與事實相符而堪憑信。本件事證已臻明確，被告犯行洵堪認定，
    應予依法論科。
二、核被告乙○○○所為，係犯刑法第二百零一條第一項之意圖供行使之用，而偽造
    有價證券罪。被告偽造「丙○○」署押之行為，係其偽造有價證券之部分行為；
    而被告行使偽造有價證券之低度行為，已為其偽造有價證券之高度行為所吸收，
    均不另論罪。又查，刑法第二百零一條第一項偽造有價證券罪之法定最輕本刑為
    有期徒刑三年，本件被告雖偽簽其女兒丙○○之署押，而偽造以丙○○名義為發
    票人之本票，其目的不外係供欠款擔保使用，並未據以詐取財物或利益，且偽簽
    之本票僅有一紙，偽簽之對象則為其女丙○○，尚不致危害廣泛社會大眾交易安
    全，犯案情節非重，且對金融秩序影響不大，復於本案審理中，將本件本票票面
    金額五萬元提存於法院以代清償（見本院卷第四一、四二頁），顯有悔悟之心（
    雖被告因資力有限，未能全額清償積欠告訴人之借款，然其餘款項乃被告與告訴
    人因民事借貸關係所生，究非被告本件犯罪之不法所得，被告雖因此未能與告訴
    人達成和解，亦難對之苛責），是本件若科處被告最輕本刑有期徒刑三年，仍屬
    過重，其犯罪情節足以引起一般人之同情而認尚堪憫恕，爰依刑法第五十九條規
    定，酌量減輕其刑。茲審酌被告因欠缺法治觀念，在需款孔急下致犯本罪，其犯
    罪手段尚屬平和，犯罪所生危害亦非重大，又偽造之本票數量僅一紙，且係供擔
    保債務使用，且其犯後坦認犯行，態度尚佳等一切情狀，量處如主文所示之刑。
    末查，被告前未曾受有期徒刑以上刑之宣告（有卷附臺灣屏東地方法院檢察署刑
    案資料查註紀錄表、臺灣高等法院被告全國前案紀錄表可參），其年事已高，僅
    因一時失慮，致罹刑典，惡性尚屬輕微，且犯後態度良好深表悔意，其歷經偵審
    程序及罪刑宣告之教訓，當知所警惕，信無再犯之虞，本院認前開對其宣告之刑
    ，以暫不執行為適當，爰併予宣告緩刑四年，以啟自新。
三、末按偽造之有價證券，不問屬於犯人與否，沒收之，刑法第二百零五條定有明文
    。而在票據上簽名者，依票上所載文義負責，二人以上共同簽名者，應連帶負責
    ；又票據之偽造或票據上簽名之偽造，不影響於真正簽名之效力，從而二人以上
    共同在本票之發票人欄簽名者，應連帶負發票人責任，倘其中有部分屬於偽造，
    雖不影響於其餘真正簽名者之效力，但偽造之部分，仍應依上開規定，諭知沒收
    ，至非屬偽造之發票人部分，則仍屬有效之票據，不在應依法沒收之列（最高法
    院八十四年台上字第一五五○號判例、九十年台上字第一七三三號判決參照），
    從而，本件如附表所示之本票一紙，關於發票人丙○○部分，應依刑法第二百零
    五條之規定，併予宣告沒收，然發票人鍾惠夫部分，則不在沒收之列，附此敘明
    。
據上論斷，應依刑事訴訟法第二百九十九條第一項前段，刑法第二百零一條第一項、
第二百零五條、第五十九條、第七十四條第一款，罰金罰鍰提高標準條例第一條前段
，判決如主文。
本案經檢察官蔡榮龍到庭執行職務。
中      華      民      國      九十三      年    十二   月   三十一    日
                                        臺灣屏東地方法院刑事第四庭
                                            審判長法  官  莊鎮遠
                                                  法  官  王以齊
                                                  法  官  劉敏芳
右正本證明與原本無異。
如不服本判決應於收受本判決送達後十日內向本院提出上訴書狀，其未敘述上訴理由
者，並得於提起上訴後十日內向本院補提理由書狀（均須按他造當事人之人數附繕本
）「切勿逕送上級法院」
                                                  書記官  許倬維
中　　　華　　　民　　　國　　九十三　　年　　 十二 　　月　　三十一　　日
附錄本案論罪法條：
刑法第二百零一條第一項
意圖供行使之用，而偽造、變造公債票、公司股票或其他有價證券者，處三年以上十
年以下有期徒刑，得併科三千元以下罰金。
附表：本票一紙
┌────────┬──────┬─────┬─────┬───────┐
│票  據  號   碼 │發  票  人  │發  票  日│到  期  日│面額（新台幣）│
├────────┼──────┼─────┼─────┼───────┤
│00000000│丙  ○  ○  │八十四年十│八十四年十│ 五  萬  元   │
│                │鍾  惠  夫  │一月六日  │二月六日  │              │
└────────┴──────┴─────┴─────┴───────┘
